【裁判字號】    99,交聲,86
【裁判日期】    990507
【裁判案由】    違反道路交通管理處罰條例聲明異議
【裁判全文】
臺灣桃園地方法院刑事交通事件裁定      99年度交聲字第86號
原處分機關  交通部公路總局新竹區監理所中壢監理站
異  議  人
即受處分人  甲○○
上列受處分人因違反道路交通管理處罰條例事件，不服原處分機
關交通部公路總局新竹區監理所中壢監理站於中華民國98年12月
23日所為之處分壢監裁字第裁53-AEY569008號、第裁53-AEY5690
09號（原舉發通知單號碼：北市警交字第AEY569008 、第AEY569
009 號）違反道路交通管理事件裁決書不服，聲明異議，本院裁
定如下：
    主  文
異議駁回。
    理  由
一、原處分意旨略以：異議人即受處分人（下稱異議人）甲○○
    於98年11月1 日16時13分許駕駛車牌號碼6U-0036 號自用一
    般小客車，在行經臺北市○○○路○段與明德路口時，因「
    行經有燈光號誌管制之交岔路口紅燈右轉」及「違反處罰條
    例之行為，拒絕停車接受稽查而逃逸」，經臺北市政府警察
    局北投分局石牌派出所警員，依違反道路交通管理處罰條例
    第53條第2 項、第60條第1 項逕行製單舉發（舉發通知單號
    ：北市警交字第AEY569008 號、北市警交字第AEY569009 號
    ），嗣異議人於應到案日期前（即98年12月1 日）向原處分
    機關提出申訴，經原處分機關函請舉發單位即臺北市政府警
    察局北投分局石牌派出所調查結果，仍認受處分人有上開違
    規行為，原處分機關乃於98年12月23日以壢監裁字第裁53-A
    EY569008號、第裁53-AEY569009號裁決書，依道路交通管理
    處罰條例第53條第2 項、第60條第1 項及同條例第63條，分
    別裁處異議人罰鍰新臺幣（下同）900 元並記違規點數3 點
    及3, 000元並記違規點數1 點等語。
二、聲明異議意旨略以：伊對臺北路況不熟，所以車速極慢，伊
    的車子到達致遠一路一段與明德路口時是亮綠燈，伊將車子
    瞬間停下並稍作考慮後才決定右轉，而於伊車子轉向後，號
    誌才由綠燈轉為黃燈，伊完全沒有紅燈右轉的行為，員警並
    無舉證照片，且若員警確有以手勢鳴笛攔車，亦應加以舉證
    ，爰聲明異議，請求撤銷原處分云云。
三、按按汽車駕駛人，行經有燈光號誌管制之交岔路口紅燈右轉
    者，處新臺幣600 元以上1,800 元以下罰鍰，道路交通管理
    處罰條例第53條第2 項定有明文；又汽車駕駛人，駕駛汽車
    有違反本條例之行為，經交通勤務警察或依法令執行交通稽
    查任務人員制止時，不聽制止或拒絕停車接受稽查而逃逸者
    ，除按各該條規定處罰外，處新臺幣3,000元以上6,000元以
    下罰鍰，道路交通管理處罰條例第60條第1 項分別定有明文
    。
四、經查：異議人駕駛前開車輛，於上開時地，行經設有燈光號
    誌管制之路口紅燈右轉之事實，業經證人即當場舉發之臺北
    政府警察局北投分局石牌派出所警員劉建偉於本院調查時結
    證稱：當天伊與洪敬勛是執行14點至18點之交通違規勤務，
    當時渠等是先到河濱公園看有無機車行駛自行車道違規行為
    ，後來渠等就到明德路口取締交通違規，伊與洪敬勛站在明
    德路上，當時明德路是綠燈，而伊看到致遠一路上一台自用
    小客車紅燈右轉至明德路上，所以伊就上前吹哨並以指揮棒
    指揮，欲予以攔停，該車當時有減慢速度，惟於伊欲走到該
    車之駕駛座時，該車即加速離開，故伊不知駕駛人為男或女
    ，但伊有記住該車之車號、車型及車牌，並經確認無誤後始
    製單舉發。此外，當時明德路是綠燈，致遠一路是紅燈，而
    非在號誌轉換時，且若違規係在號誌甫轉換時，為避免爭議
    不會開單，又當天天候狀況晴朗，視線良好，該車距離伊約
    3 、4 公尺，且無遮蔽物遮蔽視線，伊是站在該車之正前方
    吹哨子，並以指揮棒指揮，所以該車才會有減速行為，而於
    該車加速離開時，伊就記下該車之車型、顏色及車號，並經
    查詢後始開單舉發。另伊當時身上雖然有帶相機，但因行為
    人之行為過於突然，所以來不及照相等語明確（參見本院卷
    第24頁反面至第25頁反面），另證人即當場舉發之臺北市政
    府警察局北投分局石牌派出所警員洪敬勛於本院調查時則結
    證稱：伊與劉建偉當天原本是要取締機車行駛自行車道之違
    規行為，後來則至文林北路與明德路路口執行攔停違規車輛
    勤務，而明德路與致遠一路距離約150 公尺，渠等站在明德
    路上，往右看是致遠一路一段與明德路路口，往左看是明德
    路與文林北路路口，伊看到劉建偉往前欲到對向車道攔停一
    輛車，伊看到劉建偉往前走時身穿制服，肩上並揹有可以直
    接查詢車號、車型及顏色之小電腦，劉建偉當時是吹哨並以
    指揮棒攔停該車，當時劉建偉是站在該車前面，該車有減慢
    一點點速度，但因文林北路已經綠燈，所以行為人就加速通
    過，且渠等是很確定是違規車輛才製單舉發，而當天天候狀
    況良好，視線良好，距離約5 、6 公尺，且中間沒有遮蔽物
    等語（參見本院卷第25頁反面、第26頁正面），復有臺北市
    政府警察局北市警交字第AEY569008 號、北市警交字第AEY5
    69009 號舉發通知單影本各1 紙、證人劉建偉提出之勤務表
    1 紙（參見本院卷第9 頁、第27頁）。證人劉建偉及洪敬勛
    對於本件舉發經過，既已提出說明，且本身又屬執行公務警
    員，原受有行政懲處責任之監督，嗣到庭具結作證，更以刑
    事責任擔保證詞之真實性，復與異議人不相識，亦無嫌隙瓜
    葛，實無設詞攀誣或構陷異議人之必要，因認其舉發應無誤
    認之虞且證言係較異議人之辯解為可採。是以，本件異議人
    確有違規紅燈右轉並拒絕停車接受稽查而逃逸，堪以認定。
    又異議人雖質疑何以無相片佐證，惟路口燈號變換迅速，紅
    燈右轉並拒絕接受稽查而逃逸之情形又屬稍縱即逝，倘要求
    員警必以錄影或照相為證，實屬強人所難；況員警執行交通
    勤務，依法亦未要求必須以錄影或照相存證；且本件因情況
    急迫，故劉建偉無法立即拍照存證，從而，本件舉發亦難謂
    有何不當，是異議人此部分之辯解，自非可採。末異議人雖
    陳述欲傳喚當時問路之店家為證，然始終均未提出該店家之
    相關資料供本院傳喚，本院就此部分自無從加以調查，附此
    敘明。
五、綜上所述，異議人前揭交通違規行為已甚明確，原處分機關
    依道路交通管理處罰條例第53條第2 項、第60條第1 項及同
    條例第63條，分別裁處異議人罰鍰900 元並記違規點數3點
    及3,000 元並記違規點數1 點，於法有據，核無違誤，本件
    異議並無理由，應予駁回。
六、據上論斷，應依道路交通管理處罰條例第87條第2 項、道路
    交通案件處理辦法第19條，裁定如主文。
中    華    民    國    99    年    5     月    7     日
                  交通法庭  法  官  石蕙慈
以上正本證明與原本無異。
如不服本裁定，應於裁定送達後5 日內向本院提出抗告狀。
                            書記官  陳亭竹
中    華    民    國    99    年    5     月    10    日

司法院資訊處製作；財團法人民間司法改革基金會備份。
